臺灣高雄地方法院刑事判決　　　　　　99年度審易字第4770號
公　訴　人　臺灣高雄地方法院檢察署檢察官
被　　　告　謝榮裕
　　　　　　凌有成
上列被告因傷害案件，經檢察官提起公訴（99年度偵字第28302
號），本院判決如下：
    主  文
謝榮裕犯傷害罪，累犯，處拘役伍拾玖日，如易科罰金，以新臺
幣壹仟元折算壹日。
凌有成犯傷害罪，處拘役伍拾日，如易科罰金，以新臺幣壹仟元
折算壹日。
    事  實
一、謝榮裕前於民國82年間因肅清煙毒條例及麻藥案件，經法院
    判處應執行有期徒刑13年確定，於89年2 月9 日縮短刑期假
    釋出監並付保護管束，於95年8 月11日保護管束期滿，假釋
    未經撤銷執行完畢。
二、謝榮裕與凌有成為鄰居關係，凌有成因懷疑謝榮裕主使他人
    破壞其車輛，二人素有嫌隙。凌有成於99年7 月17日上午11
    時許，在高雄市○○區○○路443 之1 號住處門口，見其所
    有之車輛遭不明之人劃破輪胎、刮傷鈑金，乃高聲罵三字經
    ，謝榮裕在旁聽聞，認凌有成係對其辱罵，遂上前加以質問
    ，雙方因而發生爭吵，謝榮裕竟基於傷害之犯意，出手毆打
    凌有成，而凌有成遭謝榮裕毆打後，亦基於傷害之犯意，回
    手毆打謝榮裕，雙方因而互毆，致凌有成受有閉鎖性鼻骨骨
    折、臉部多處挫傷、鼻出血之傷害，謝榮裕則受有右耳挫傷
    及瘀青之傷害。
三、案經謝榮裕、凌有成訴由高雄市政府警察局鼓山分局移送臺
    灣高雄地方法院檢察署檢察官偵查起訴。
    理  由
壹、證據能力方面：
一、按被告以外之人於偵查中向檢察官所為陳述，除顯有不可信
    之情況者外，得為證據，刑事訴訟法第159 條之1 第2 項定
    有明文。偵查中對被告以外之人所為之偵查筆錄，性質上係
    屬傳聞證據。惟現階段刑事訴訟法規定檢察官代表國家偵查
    犯罪、實施公訴，依法其有訊問被告之權，證人且須具結，
    而實務運作時，檢察官偵查中向被告以外之人所取得之陳述
    ，原則上均能遵守法律規定，不致違法取供，其可信度極高
    ，職是，本件證人即告訴人謝榮裕、凌有成，證人即凌有成
    之配偶洪雲淇於偵查中檢察官係以證人身分予以訊問，並經
    依法具結在卷，並無證據顯示檢察官在偵查時有不法取供之
    情形，亦查無證據顯示有顯不可信之情況，是揆諸前揭說明
    ，上開證人於偵查中之證述，應具有證據能力。
二、次按被告以外之人於審判外之陳述，雖不符刑事訴訟法第15
    9 條之1 至第159 條之4 之規定，而經當事人於審判程序同
    意作為證據，法院審酌該言詞陳述或書面陳述作成時之情況
    ，認為適當者，亦得為證據；又當事人、代理人或辯護人於
    法院調查證據時，知有第159 條第1 項不得為證據之情形，
    而未於言詞辯論終結前聲明異議者，視為有前項之同意，刑
    事訴訟法第159 條第1 項、第159 條之5 分別定有明文。查
    本判決所引用其他各項證據（含傳聞證據、非傳聞證據及符
    合法定傳聞法則例外之證據）之證據能力，檢察官、被告謝
    榮裕及凌有成於本院審理時，均表示無意見，並同意引為證
    據，且於本院言詞辯論終結前，對於卷附具有傳聞證據性質
    之證據，既均已知其情，卻未聲明異議，本院認該具有傳聞
    證據性質之證據，亦無任何違法取證之不適當情形，以之作
    為證據使用係屬適當，自均具有證據能力。
貳、實體方面：
一、上揭犯罪事實業據被告謝榮裕坦承不諱，核與證人即告訴人
    凌有成於警詢時及偵查中證述之情節，及證人即凌有成之配
    偶洪雲琪於偵查中之結證相互符合（見警卷第3 至6 頁、偵
    卷第14至16頁），並有高雄市立聯合醫院99年7 月17日凌有
    成之診斷書1 紙在卷可稽（見警卷第13頁），足見被告謝榮
    裕之任意性自白與事實相符，得為認定犯罪之依據。是被告
    謝榮裕所為上開傷害犯行，已堪認定，應依法論科。
二、訊據被告凌有成固坦承有於上揭時、地與告訴人即同案被告
    謝榮裕發生爭吵之事實，惟矢口否認有何傷害犯行，辯稱：
    當天謝榮裕先出手打伊、打到伊的鼻樑痛到不行，伊有用手
    臂推打回去，只碰到他的手而已，並沒有出手打他云云，經
    查：
  (一)本件被告凌有成與謝榮裕於99年7 月17日上午11時許，在上
    開地點發生爭執後，告訴人謝榮裕旋即前往正大醫院驗傷，
    並於同日下午2 時許至警察機關完成筆錄製作，經該醫院檢
    驗結果，其受有右耳挫傷及瘀青之傷害乙節，業據證人即告
    訴人謝榮裕於警詢時及偵查中證述明確，並有正大醫院99年
    7 月17日（99）敬字第3359號診斷證明書1 紙在卷可稽（見
    警卷第12頁），復經檢察官函詢正大醫院結果，該醫院亦函
    覆稱：病患謝榮裕於99年7 月17日至正大醫院就診，經主治
    醫師觀察其右耳稍紅，臉頰及右耳部小範圍瘀青、挫傷等情
    ，亦有該醫院99年8 月17日（99）正字第011 號函、99年9
    月29日（99）正字第014 號函各1 份附卷可查（見偵卷第11
    、23頁），且為被告凌有成所不爭執，足見告訴人謝榮裕確
    實受有上開傷害無訛，是此部分事實堪以認定。
  (二)被告凌有成雖否認告訴人謝榮裕所受傷害係其出手毆打造成
    ，並以前開情詞置辯，惟其上開傷害犯行，業據證人謝榮裕
    於警詢時證稱：案發當日被告凌有成站在高雄市○○區○○
    路443 之1 號前，朝伊住處方面辱罵三字經，當時伊站在家
    門前，上前質問凌有成為何朝伊辱罵，凌有成回話「不然罵
    你又如何」，伊便毆打凌有成，爾後凌有成也立即回拳，歐
    打伊使伊受傷等語（見警卷第1 頁背面），及於偵查中具結
    證稱：凌有成站在他家門口朝伊家辱罵三字經，伊走過去問
    他罵什麼，他說「罵你又怎樣」，伊就出手打他的臉，他也
    回打伊的右臉致臉頰瘀青等語明確（見偵卷第14至15頁），
    核與證人即凌有成之配偶洪雲淇於偵查中具結證述：當天伊
    坐在凌有成車上，凌有成在車外對謝榮裕家方向罵，謝榮裕
    衝到車旁與凌有成吵架，先出手出拳打凌有成的鼻子，伊知
    道凌有成有出手擋他，也有出手打他，但不知道打他哪裡等
    語相符（見偵卷第15頁），證人謝榮裕先後二次證述一致，
    且與洪雲淇就當日被告二人起口角爭吵、出手時序之過程，
    證述內容大抵相同，證人謝榮裕指訴之詞，並非單一指述，
    復衡以證人洪雲淇係當場目擊二人互毆過程，且為被告凌有
    成之配偶，當無設詞誣陷被告凌有成而迴護被告謝榮裕之動
    機，益證證人謝榮裕上開證述情節應非虛妄，而與事實相符
    ，堪以採信。至被告凌有成雖辯稱：伊太太說伊有打謝榮裕
    可能是角度問題云云，然證人洪雲淇於偵查中已就被告凌有
    成確有「出手擋」及「出手打」謝榮裕二事分別證述明確；
    況且，被告凌有成於警詢時亦陳稱：謝榮裕當時先向伊揮拳
    打到伊的鼻樑，伊疼痛之後也立即徒手回拳打他等語，及於
    偵查中陳稱：謝榮裕出拳打伊臉7 、8 下，伊用手去擋，他
    打到伊鼻子痛到不行，伊就回拳2 下等語在卷（見警卷第5
    頁、偵卷第14頁），僅事後以只碰到謝榮裕的手等語置辯，
    然其自陳回拳一節，已與證人謝榮裕證稱被告凌有成立即回
    拳歐打伊之情節互核一致，益徵被告凌有成確實有回拳毆打
    謝榮裕之行為，並非單純以手阻擋甚為明確。
  (三)再者，被告凌有成於警詢時及偵查中先辯稱：伊回拳只碰到
    謝榮裕的手，並無打到他的身體等語，於本院準備程序則陳
    稱：伊有用力推謝榮裕，是手跟手碰在一起，沒有打到他等
    語，嗣於本院審理時又改口稱：伊是用手臂推打回去等語，
    其先稱有回拳一節，後又改口稱係以手臂推打回去，前後供
    述已有歧異，就案發情節描述越來越輕，而有避重就輕之嫌
    ，本院審酌被告凌有成與謝榮裕二人素有嫌隙，業經渠等陳
    明在卷（見偵卷第14頁），被告凌有成當日因遭受謝榮裕之
    毆打吃痛，因而氣憤回拳毆打謝榮裕，實難認有何與常理相
    悖之處，且與前揭證人證述情節相互符合，況被告謝榮裕確
    實受有右耳挫傷及瘀青之傷害，業已析述如前，其所受上開
    挫傷、瘀青之傷勢亦與一般回拳互毆之傷相當，參以被告二
    人於99年7 月17日上午11時許發生爭執，被告謝榮裕旋即前
    往驗傷，並持上開正大醫院開立之診斷證明書前往警察機關
    提起本件告訴，於同日下午2 時12分至48分即完成調查筆錄
    之製作，足徵被告謝榮裕前往正大醫院求診之時間與其證稱
    遭被告凌有成毆打之時間甚為相近，綜合上開各情，堪認被
    告謝榮裕所受傷勢應係遭受被告凌有成回拳毆打還擊造成無
    誤，是被告凌有成一再翻異前詞執此辯解，顯係臨訟卸責之
    詞，無足憑取。
  (四)又按正當防衛必須對於現在不法之侵害始得為之，侵害業已
    過去，即無正當防衛可言。至彼此互毆，又必以一方初無傷
    人之行為，因排除對方不法之侵害而加以還擊，始得以正當
    防衛論。故侵害已過去後之報復行為，與無從分別何方為不
    法侵害之互毆行為，均不得主張防衛權，最高法院30年上字
    第1040號判例意旨可資參照。復衡之一般社會經驗法則，互
    毆係屬多數動作構成單純一罪而互為攻擊之傷害行為，縱令
    一方先行出手，而還擊之一方在客觀上茍非單純對於現在不
    法之侵害為必要排除之反擊行為，因其本即有傷害之犯意存
    在，則對其互為攻擊之還手反擊行為，自無主張正當防衛權
    之餘地（最高法院84年度台非字第208 號判決意旨參照）。
    查本件被告凌有成雖先遭被告謝榮裕毆打，然依其所述，係
    因告訴人謝榮裕打到其鼻子後吃痛回拳2 下，斯時告訴人謝
    榮裕對其所為之不法侵害行為，即無從認為尚屬存在，是其
    猶還手回拳攻擊被告謝榮裕之臉部致其受有上開傷害，顯屬
    侵害已過去後之報復行為，難認係必要之排除侵害行為，其
    主觀上顯具有傷害之犯意存在，已甚灼然。
  (五)綜上所述，被告凌有成所辯情詞，要屬事後脫卸之詞，不足
    採信。從而，本件事證明確，其所為上開傷害犯行，亦堪以
    認定，應依法論科。
三、核被告謝榮裕、凌有成二人所為，均係犯刑法第277 條第1
    項之普通傷害罪。被告謝榮裕有如事實欄所載，受有期徒刑
    執行完畢之事實，有上開臺灣高等法院被告前案紀錄表在卷
    可參，其受徒刑之執行完畢，5 年內故意再犯本件有期徒刑
    以上之罪，為累犯，應依刑法第47條第1 項規定，加重其刑
    。爰審酌被告二人係鄰居，因平常相處早有嫌隙，竟因細故
    發生爭吵，即互相毆打對方，加諸暴行於他人之身體，致渠
    等分別受有上開傷害，且迄今雙方並未達成和解，未賠償對
    方所受損害，實有不該，並考量被告謝榮裕先出手毆打被告
    凌有成，犯罪情節較重，惟犯罪後終能坦承犯行，態度尚可
    ，所受傷勢輕微，而被告凌有成並無遭何人破壞車輛之證據
    ，雖未指名，然出言朝他人住處辱罵挑起本件事端，亦有不
    該，且於犯後猶飾詞狡辯否認犯行，態度非佳，難認有悔悟
    之意，惟所受傷勢較重，及被告二人之犯罪動機、目的、手
    段、所生危害，被告謝榮裕自稱國中畢業，現看顧自營商店
    、月收入新臺幣（下同）6 、7 萬元，被告凌有成自稱高職
    畢業，以投資基金為業，月收入約3 萬元等一切情狀（見本
    院卷第39至40頁），分別量處如主文所示之刑，併均諭知如
    主文所示易科罰金之折算標準，以示懲儆。
據上論斷，應依刑事訴訟法第299 條第1 項前段、刑法第277 條
第1 項、第47條第1 項、第41條第1 項前段，刑法施行法第1 條
之1 第1 項、第2 項前段，判決如主文。
本案經檢察官王兆琳到庭執行職務。
中    華    民    國    100   年    2     月    11    日
                      刑事第十庭      法  官  周佳佩
以上正本證明與原本無異。
如不服本判決應於收受判決後10日內向本院提出上訴書狀，並應
敘述具體理由。其未敘述上訴理由者，應於上訴期間屆滿後20日
內向本院補提理由書(均須按他造當事人之人數附繕本)「切勿逕
送上級法院」。
中    華    民    國    100   年    2     月    11    日
                                      書記官  李承悌
附錄本案論罪科刑法條：
刑法第277 條第1 項
傷害人之身體或健康者，處3 年以下有期徒刑、拘役或1 千元以
下罰金。